【裁判字號】    98,訴,335
【裁判日期】    990910
【裁判案由】    違反槍砲彈藥刀械管制條例
【裁判全文】
臺灣新竹地方法院刑事判決               98年度訴字第335號
公  訴  人  臺灣新竹地方法院檢察署檢察官
被      告  甲○○
指定辯護人  張宛華律師
上列被告因違反槍砲彈藥刀械管制條例案件，經檢察官提起公訴
（98年度偵字第3015號），本院判決如下：
    主    文
甲○○未經許可，持有可發射子彈具有殺傷力之改造手槍，累犯
，處有期徒刑參年拾月，併科罰金新臺幣拾萬元，罰金如易服勞
役，以新臺幣壹仟元折算壹日。仿SIG SAUER 廠P220型半自動手
槍製造之改造手槍壹支（含彈匣壹個，槍枝管制編號：00000000
00號）及附表所示之火藥柒包均沒收之。
    犯罪事實
甲○○明知可發射子彈具有殺傷力之改造手槍、子彈及彈藥之主
要組成零件火藥為槍砲彈藥刀械管制條例所管制之物品，非經主
管機關許可，均不得持有，竟仍基於持有可發射子彈具有殺傷力
改造手槍、子彈及彈藥之主要組成零件火藥之犯意，於98年3 月
中旬之某日，在桃園縣大溪交流道附近某處，向真實姓名年籍不
詳之成年女子，以每顆新臺幣（下同）300 元之價格，購買具有
殺傷力之子彈共6 顆（含口徑9mm 制式子彈2 顆、由金屬彈殼組
合直徑9.0 ±0.5mm 金屬彈頭而成之非制式子彈2 顆及由金屬彈
殼組合直徑8.0 ±0.5mm 金屬彈頭而成之非制式子彈2 顆）及火
藥7 包（詳如附表所示）；又於同年4 月2 日，在新竹縣湖口鄉
往桃園縣楊梅鎮○道○○○路段某處，向真實姓名年籍不詳之成
年男子以4,500 元之價格，購買具有殺傷力之仿SIG SAUER 廠P2
20型半自動手槍製造之換裝土造金屬槍管而成之改造手槍1 支（
槍枝管制編號為0000000000號）後，即未經許可而持有之。嗣於
98年4 月11日10時50分許，為警持臺灣新竹地方法院核發之98年
度聲搜字第282 號搜索票，前往甲○○位於新竹縣關西鎮仁安里
7 鄰拱子溝3 號之2 住處執行搜索，並經甲○○同意後偕同警員
前往不知情之友人徐裕堂位於新竹縣關西鎮○○路○ 段146 巷31
號3 樓之住處頂樓執行搜索後，扣得前開改造手槍1 支（含彈匣
1 個），具有殺傷力之子彈6 顆（含口徑9mm 制式子彈、由金屬
彈殼組合直徑9.0 ±0.5mm 金屬彈頭而成之非制式子彈及由金屬
彈殼組合直徑8.0 ±0.5mm 金屬彈頭而成之非制式子彈各2 顆）
，火藥7 包，以及不具有殺傷力之非制式子彈6 顆（含由金屬彈
殼組合直徑8.9mm 金屬彈頭而成之非制式子彈1 顆、由金屬彈殼
組合直徑8.0 ±0.5mm 金屬彈頭而成之非制式子彈5 顆），非制
式金屬彈殼3 顆、槍枝保險卡榫零件2 個、具阻鐵之槍管1 支、
複進彈簧1 個、複進桿1 支、槍枝照門零件1 個、彈簧1 個、槍
枝零件1 包、玩具空彈殼1 個、鉗子1 支、起子3 支、通槍管塑
膠刷1 支、通槍管銅刷1 支、潤滑油3 瓶、膠布1 捲、砂紙2 張
及擦槍布1 條等物，而查獲上情。
    理  由
一、證據能力部分：
(一)、法院或檢察官得囑託醫院、學校或其他相當之機關、團體為
    鑑定，或審查他人之鑑定，並準用第203 條至第206 條之1
    之規定（不包括第202 條囑託個人鑑定時應命鑑定人於鑑定
    前具結之規定），而鑑定之經過及其結果，應命鑑定人以言
    詞或書面報告，刑事訴訟法第208 條第1 項前段及第206 條
    第1 項分別定有明文。查本件扣案之槍彈，由檢察官指揮承
    辦員警送往內政部警政署刑事警察局鑑定，後又由本院就若
    干事項囑託其續為鑑定或補充說明，而該局係我國最高刑事
    警察機關，指揮各警局刑事警察偵辦刑事案件，及受囑託鑑
    定各刑事案件之證物，以協助偵辦刑案，所為之鑑定，自具
    有相當之專業及可信度，且該局鑑定人員係依法令從事公務
    之人員，亦將鑑定經過及其結果詳細載明於各該鑑定書函上
    ，並無任何顯不可信之情況，參照刑事訴訟法第159 條第1
    項「除法律別有規定」之例外（修法意旨明確指出包含同法
    第206 條）暨同法第159 條之4 第1 款等規定，本案所引用
    該局出具之各該槍彈鑑定書函均有證據能力，合先敘明。
(二)、次按被告以外之人於審判外之言詞或書面陳述，除法律有規
    定者外，不得作為證據。被告以外之人於審判外之陳述，雖
    不符刑事訴訟法第159 條之1 至第159 條之4 之規定，而經
    當事人於審判程序同意作為證據，法院審酌該言詞陳述或書
    面陳述作成時之情況，認為適當者，亦得為證據；當事人、
    代理人或辯護人於法院調查證據時，知有第15 9條第1 項不
    得為證據之情形，而未於言詞辯論終結前聲明異議者，視為
    有前項之同意。刑事訴訟法第159 條第1項 、第159 條之5
    分別定有明文。經查，本院以下所引用之證據，檢察官、被
    告及辯護人於本院準備程序中均表示沒有意見，且迄於言詞
    辯論終結前亦未聲明異議。本院審酌上開證據資料製作時之
    情況，尚無違法不當之瑕疵，亦認為以之作為證據應屬適當
    ，故揆諸前開規定，爰依刑事訴訟法第159 條之5 規定，認
    前揭證據資料均有證據能力。
二、認定犯罪事實所根據之證據及理由：
(一)、按判決書應分別記載裁判之主文與理由；有罪之判決書並應
    記載「犯罪事實」，且得與理由合併記載，為93年6 月23日
    修正之刑事訴訟法第308 條所明定，參諸其立法理由為：刑
    事有罪判決所應記載之事實應係賦予法律評價而經取捨並「
    符合犯罪構成要件」之具體社會事實，爰參考日本刑事訴訟
    法第335 條第1 項之立法例，將原條文後段所定「並應記載
    事實」修正為「並應記載犯罪事實」，以臻明確。
    次按關於非屬犯罪構成要件之犯罪細節，並不屬於有罪判決
    書必要記載之事項，自亦非判決理由所應敘述之範圍（最高
    法院94年台上字第6338號判決參照）；又有罪判決書應記載
    之「犯罪事實」，應係指符合犯罪構成要件之具體社會事實
    ，如被告犯罪之時間、地點、手段以及其他該當於犯罪構成
    要件而足資認定既判力範圍之具體社會事實；至於構成要件
    以外之其他適用法律事實，例如：刑罰之加重或減輕事由，
    可無須在「犯罪事實」欄中記載，僅於理由內依刑事訴訟法
    第310 條第4 款記載其理由即足（最高法院94年台非第152
    號判決參照），合先敘明。
(二)、上開犯罪事實，迭據被告甲○○於偵查中、本院行準備程序
    及審理時坦承不諱（見偵卷第47至49頁、本院審訴卷第32頁
    、本院卷第52、60頁），且有本院所核發之搜索票1 張、搜
    索扣押筆錄暨扣押物品目錄表2 份及現場照片16張附卷可參
    （見偵卷第30至38頁）；此外，並有改造手槍1 支（含彈匣
    1 個，槍枝管制編號：0000000000號）、上開具有殺傷力之
    子彈共6 顆及火藥7 包扣案可資佐證。
    而扣案之槍彈經送請內政部警政署刑事警察局以檢視法、性
    能檢驗法及試射法鑑驗結果，認送鑑手槍1 支（槍枝管制編
    號：0000000000號），係改造手槍，由仿SIG SAUER 廠P220
    型半自動手槍製造之槍枝，換裝土造金屬槍管而成，擊發功
    能正常，可供擊發適用子彈使用，具殺傷力；送鑑子彈12顆
    ，其中2 顆係口徑9mm 制式子彈，經試射後均可擊發，具
    有殺傷力，其中2 顆係由金屬彈殼組合直徑9.0 ±0.5mm
    金屬彈頭而成之非制式子彈，採樣1 顆試射，可擊發，認具
    有殺傷力，其中7 顆均係由金屬彈殼組合直徑8.0 ±0.5m
    m 金屬彈頭而成之非制式子彈，採樣2 顆試射，1 顆可擊發
    ，認具有殺傷力，另1 顆雖可擊發，惟發射動能不足，認不
    具殺傷力，另1 顆係由金屬彈殼組合直徑8.9mm 金屬彈頭
    而成之非制式子彈，無法擊發，認不具有殺傷力等情，有該
    局98年5 月13日刑鑑字第0980052960號鑑定書1 份暨照片15
    張在卷可佐（見偵卷第54至56頁）。
    又經本院將未經試射之6 顆非制式子彈（含上開所示由金
    屬彈殼組合直徑9.0 ±0.5mm 金屬彈頭而成之非制式子彈1
    顆，由金屬彈殼組合直徑8.0 ±0.5mm 金屬彈頭而成之非
    制式子彈5 顆）送鑑試射後，其中2 顆（為由金屬彈殼組合
    直徑9.0 ±0.5m m金屬彈頭而成之非制式子彈1 顆，由金屬
    彈殼組合直徑8. 0±0.5mm 金屬彈頭而成之非制式子彈1 顆
    ）經試射，可擊發，認具殺傷力一節，另4 顆（由金屬彈殼
    組合直徑8.0 ±0.5mm 金屬彈頭而成之非制式子彈）均不具
    殺傷力等情，亦有內政部警政署刑事警察局98年10月28日刑
    鑑字第09801352 11 號函及本院公務電話紀錄表各1 份在卷
    足憑（見本院審訴卷第37頁、本院卷第33頁），足見上開槍
    枝及子彈6 顆（含口徑9mm 制式子彈2 顆、由金屬彈殼組合
    直徑9.0 ±0.5mm 金屬彈頭而成之非制式子彈2 顆及由金屬
    彈殼組合直徑8.0 ±0.5mm 金屬彈頭而成之非制式子彈2 顆
    ），均具有殺傷力甚明。
    又按火藥係屬槍砲彈藥中爆裂物之主要組成零件，有內政部
    （86）台內警字第8670683 號所公告之槍砲、彈藥主要組成
    零件種類可參。本件扣案之火藥7 包，經送內政部刑事警察
    局鑑定結果，均認係雙基發射火藥（詳如附表所示）一節，
    有內政部警政署刑事警察局98年6 月26日刑鑑字第09800529
    32號鑑定書及99年6 月7 日刑鑑字第0990070160 號 鑑定書
    各1 份在卷可憑（見偵卷第68頁、本院卷第30頁），足認確
    屬槍砲彈藥之主要組成零件甚明。綜上，堪認被告之自白與
    事實相符，應可採信，本件事證明確，被告持有具有殺傷力
    槍枝、子彈及槍砲彈藥主要組成零件火藥之犯行堪以認定，
    應予依法論科。
三、論罪科刑：
(一)、核被告甲○○持有改造手槍（含彈匣1 個，槍枝管制編號：
    0000000000號）之行為，係犯槍砲彈藥刀械管制條例第8 條
    第4 項之未經許可持有其他可發射子彈具有殺傷力之改造手
    槍罪；其持有具有殺傷力非制式子彈之行為，係犯槍砲彈藥
    刀械管制條例第12條第4 項未經許可持有子彈罪；其持有槍
    砲彈藥主要組成零件火藥之行為，則係犯槍砲彈藥刀械管制
    條例第13條第4 項未經許可持有槍砲彈藥主要組成零件罪。
    其以一持有行為觸犯上開3 罪名，為想像競合犯，應依刑法
    第55條之規定，從一重之未經許可持有可發射子彈具有殺傷
    力之改造手槍罪處斷。
(二)、被告前曾於94年間因偽證案件，經臺灣桃園地方法院以94年
    度訴字第578 號判決判處有期徒刑1 年2 月確定；復於94、
    95年間因施用第一、二級毒品案件，經臺灣臺東地方法院以
    95年度訴字第120 號判決判處有期徒刑1 年、4 月確定，嗣
    經同法院以96年度聲減字第200 號裁定減為有期徒刑6 月、
    2 月，並定應執行刑為有期徒刑7 月又15日確定。上開2 案
    經接續執行，於96年10月13日縮刑期滿執行完畢等情，有臺
    灣高等法院被告前案紀錄表在卷可查，其於有期徒刑執行完
    畢後5 年內故意再犯本件有期徒刑以上之罪，為累犯，應依
    刑法第47條第1 項規定，加重其刑。
(三)、爰審酌具有殺傷力之槍枝、子彈及火藥均屬高度危險之物品
    ，非經許可不得擅自持有，被告竟漠視法令，率爾持有前揭
    具有殺傷力之槍枝1 支、子彈6 顆及火藥7 包，對於他人之
    身體、生命及社會治安、秩序顯已造成潛在之危險與不安，
    兼衡其犯後坦認犯行，態度良好，未持以從事其他不法行為
    ，並未造成實害，且於警員執行搜索時，主動配合並偕同警
    員前往其友人上開住處起獲槍枝及部分子彈等情，量處如主
    文所示之刑，並就罰金部分諭知如易服勞役之折算標準，以
    示懲儆。
四、沒收部分：
    扣案之改造手槍1 枝（含彈匣1 個，槍枝管制編號：000000
    0000號）及附表所示之火藥7 包，均為違禁物，應依刑法第
    38 條 第1 項第1 款之規定，宣告沒收之。
五、不予宣告沒收部分：
１、扣案具殺傷力之子彈6 顆（含口徑9mm 制式子彈2 顆、由金
    屬彈殼組合直徑9.0 ±0.5mm 金屬彈頭而成之非制式子彈2
    顆及由金屬彈殼組合直徑8.0 ±0.5mm 金屬彈頭而成之非制
    式子彈2 顆），已於鑑驗時試射完畢，其彈藥部分業因擊發
    而燃燒殆盡，其餘部分亦裂解為彈頭及彈殼，而失其原有子
    彈之完整結構及效能，已不具子彈違禁物之性質，爰不予宣
    告沒收之。
２、另扣案非制式子彈6 顆（含由金屬彈殼組合直徑8.9mm 金屬
    彈頭而成之非制式子彈1 顆、由金屬彈殼組合直徑8.0 ±0.
    5mm 金屬彈頭而成之非制式子彈5 顆），送請內政部警政署
    刑事警察局鑑定結果認均不具殺傷力，已如前述，並非違禁
    物；非制式金屬彈殼3 顆、槍枝保險卡榫零件2 個、具阻鐵
    之槍管1 支、複進彈簧1 個、複進桿1 支、槍枝照門零件1
    個、彈簧1 個、槍枝零件1 包、玩具空彈殼1 個、鉗子1 支
    、起子3 支、通槍管塑膠刷1 支、通槍管銅刷1 支、潤滑油
    3 瓶、膠布1 捲、砂紙2 張及擦槍布1 條等物，均非違禁物
    ，且上開物品亦無證據證明係被告所有供本件犯罪所用之物
    ，均不予宣告沒收。
據上論斷，應依刑事訴訟法第299 條第1 項前段，槍砲彈藥刀械
管制條例第8 條第4 項、第12條第4 項、第13條第4 項，刑法第
11條前段、第55條、第47條第1 項、第42條第3 項前段、第38條
第1項第1款，判決如主文。
本案經檢察官李秋梅到庭執行職務。
中    華    民    國    99    年    9     月    10    日
                  刑事第一庭    審判長法  官   陳健順
                                      法  官   蔡川富
                                      法  官   林哲瑜
以上正本證明與原本無異。
如不服本判決應於收受判決後10日內向本院提出上訴書狀，並應
敘述具體理由。其未敘述上訴理由者，應於上訴期間屆滿後20日
內向本院補提理由書(均須按他造當事人之人數附繕本)「切勿逕
送上級法院」。
中    華    民    國    99    年    9     月    10    日
                                      書記官   鍾佩芳
附錄論罪科刑法條：
槍砲彈藥刀械管制條例第8條第4項
未經許可，持有、寄藏或意圖販賣而陳列第1項所列槍枝者，處3
年以上10年以下有期徒刑，併科新臺幣700萬元以下罰金。
槍砲彈藥刀械管制條例第12條第4項
未經許可，持有、寄藏或意圖販賣而陳列子彈者，處5 年以下有
期徒刑，併科新臺幣300萬元以下罰金。
槍砲彈藥刀械管制條例第13條第4項
未經許可，持有、寄藏或意圖販賣而陳列第一項所列零件者，處
6月以上5年以下有期徒刑，併科新臺幣300萬元以下罰金。
附表：
┌──┬──────────────────────┐
│編號│              扣  案 火  藥                 │
├──┼──────────────────────┤
│ 1  │淨重1.15公克，取0.58公克鑑定用罄，餘0.57公克│
│    │檢出硝化甘油、硝化纖維、Dibuty1 phthalate 、│
│    │2-Nitro-N-pheny1-benzenamine等成份，係雙基發│
│    │射火藥。                                    │
├──┼──────────────────────┤
│ 2  │淨重0.96公克，取0.54公克鑑定用罄，餘0.42公克│
│    │檢出硝化甘油、硝化纖維、CentraliteII等成份，│
│    │係雙基發射火藥。                            │
├──┼──────────────────────┤
│ 3  │淨重0.71公克，取0.24公克鑑定用罄，餘0.47公克│
│    │檢出硝化甘油、硝化纖維、2,4-DNT 、Dibuty1pht│
│    │h alate 、Diphenylamine 、N,N-Diphenylformam│
│    │id e、2-Nitro-N-pheny1benzenamine 等成份，係│
│    │雙基發射火藥。                              │
├──┼──────────────────────┤
│ 4  │淨重0.71公克，取0.24公克鑑定用罄，餘0.47公克│
│    │檢出硝化甘油、硝化纖維、2,4-DNT 、Dibuty1pht│
│    │h alate 、Diphenylamine 、N,N-Diphenylformam│
│    │id e、2-Nitro-N-pheny1benzenamine 等成份，係│
│    │雙基發射火藥。                              │
├──┼──────────────────────┤
│ 5  │淨重0.74公克，取0.13公克鑑定用罄，餘0.61公克│
│    │檢出硝化甘油、硝化纖維、CentraliteII、Diphen│
│    │ylamine等成份，係（單）雙基發射火藥。       │
├──┼──────────────────────┤
│ 6  │淨重0.71公克，取0.16公克鑑定用罄，餘0.55公克│
│    │檢出硝化甘油、硝化纖維、2,4-DNT 、Dibuty1pht│
│    │halate、Diphenylamine 、N,N-Diphenylformam  │
│    │id e、2-Nitro-N-pheny1benzenamine 等成份，係│
│    │雙基發射火藥。                              │
├──┼──────────────────────┤
│ 7  │淨重0.74公克，取0.31公克鑑定用罄，餘0.43公克│
│    │檢出硝化甘油、硝化纖維、CentraliteII、Diphen│
│    │ylamine 、Dibuty1phthalate等成份，係雙基發射│
│    │火藥。                                      │
└──┴──────────────────────┘

司法院資訊處製作；財團法人民間司法改革基金會備份。
